臺灣高等法院高雄分院刑事判決
111年度上易字第261號
上  訴  人  臺灣屏東地方檢察署檢察官吳政洋
被      告  葉仁哲


　　　　　　　　　　
上列上訴人因被告竊盜案件，不服臺灣屏東地方法院111年度易
字第127號，中華民國111年5月24日第一審判決（起訴案號：臺
灣屏東地方檢察署110年度偵字第10930號），提起上訴，本院判
決如下：
    主  文
原判決撤銷。
葉仁哲犯竊盜罪，累犯，處拘役參拾日，如易科罰金，以新臺幣
壹仟元折算壹日。未扣案之犯罪所得新臺幣捌佰元沒收，於全部
或一部不能沒收或不宜執行沒收時，追徵之。
    事  實
一、葉仁哲於民國110年5月2日上午10時40分許，自坐落屏東縣○
    ○鎮○○醫療社團法人○○○○醫院（下簡稱○○醫院）就醫完畢離
    院後，於上午10時45分許，行經陳秀蘭位在屏東縣○○鎮○○路
    OO號之住處前方時，見陳秀蘭所有之車牌號碼0000-00號自
    用小客車停放該處而未鎖車門，竟基於意圖為自己不法所有
    之竊盜犯意，徒手開啟該車車門後，進入車內竊取陳秀蘭所
    放置之新臺幣（下同）800元現金，得手後隨即徒步離去。
    嗣為警接獲報案並調閱附近監視器畫面而循線查獲。
二、案經屏東縣政府警察局潮州分局報告臺灣屏東地方檢察署檢
    察官偵查起訴。
　　理  由
壹、證據能力部分
一、供述證據
　　按被告以外之人於審判外之陳述，雖不符刑事訴訟法第159 
    條之1至之4之規定，然經當事人於審判程序同意作為證據，
    法院審酌該言詞陳述或書面陳述作成時之情況，認為適當者
    ，亦得為證據，刑事訴訟法第159條之5第1項定有明文。本
    判決後開引用具有傳聞證據性質之證據資料，已經檢察官、
    被告於審判期日同意為證據使用（本院卷第187頁），是其
    縱無刑事訴訟法第159條之1至第159 條之4或其他傳聞法則
    例外之情形，亦經本院審酌該證據作成之情況，既無違法取
    得情事，復無證明力明顯過低等情形，以得供做法院判斷事
    實之依據為適當，認為均有證據能力，得為證據。
二、非供述證據
　　卷附監視錄影截圖及採證照片（警卷第53頁至第59頁），均
    係以機械方式，利用光學物理及數位顯像原理留存並呈現之
    影像，非經人之觀察、記憶輾轉表述所得，不具供述證據之
    性質，無「傳聞證據排除法則」之適用，依其內容及客觀呈
    現狀態，復無證據可認有何偽造、變造或違法取得情事，並
    與公訴意旨指述之事實有關聯性，應認有證據能力。　　
貳、實體部分
一、認定犯罪事實所憑之證據及理由　　
  ㈠前揭犯罪事實，業據被告葉仁哲於本院審判期日坦承不諱，
    並經證人即被害人陳秀蘭於警詢時證稱：伊於110年5月2日1
    1時許自上址住處走出來時，對面施工的工人就走過來跟伊
    說，有個人沿路走過來突然開啟伊停放在前揭地點之前揭車
    輛車門，伊就趕緊查看前揭車輛內狀況，發現前揭車輛內東
    西遭人搜刮過而變得亂七八糟。前揭車輛伊當時忘記上鎖，
    沒有遭人破壞的跡象，遭竊現金800元等語（警卷第17頁、
    第18頁），並有車輛詳細資料報表1紙（警卷第41頁）、車
    內情形採證照片1幀（警卷第59頁；原審判決誤載為第48頁
    ）、被告個人戶籍資料查詢結果、安泰醫院110年6月17日(1
    10)潮安醫字第59號函暨所附被告於110年5月2日初診急診病
    歷在卷可稽（警卷第21頁至第23頁、第43頁至第51頁）、安
    泰醫院110年6月17日(110)潮安醫字第59號函暨所附被告110
    年5月2日初診急診病歷、同院110年12月17日(110)潮安醫字
    第139號函（警卷43頁至第51頁；偵卷第97頁），在卷可稽
    。復經原審法院於審理中，以當庭播放方式勘驗本案事發前
    後安泰醫院內外及前揭事發現場附近監視器紀錄檔案內容（
    檔名分別為：IMG_3285、IMG_3287、IMG_3288、CKLM4624）
    暨製作筆錄及截圖附卷（原審卷第153頁至第155頁、第161
    頁至第171頁），呈現自安泰醫院至本件事發現場車輛遭竊
    位置距離約140公尺之GOOGLE地圖存卷可按（原審卷第71頁
    ）。被告自白犯行，堪認與事實相符，足可採信。
　㈡綜上所述，本件被告犯罪事證已臻明確，犯行堪予認定，應
    依法論科。　
二、論罪
  ㈠成立之罪名
　　核被告葉仁哲所為，係犯刑法第320條第1項之竊盜罪。
　㈡刑之加重事由　　
　⒈按司法院釋字第775號解釋意旨係指明，如不問被告成立累犯
    之前案情節，是否有其特別惡性及對刑罰反應力薄弱等立法
    理由所指因素，即一律加重最低本刑，有違憲法罪刑相當及
    比例原則。惟非前後所犯罪質不同，即不適用累犯規定，亦
    未排除法官於認定被告符合累犯之規定後，仍得就個案行使
    裁量權，檢視是否加重其刑。被告構成累犯之事實及應加重
    其刑之事項，均應由檢察官主張並具體指出證明之方法後，
    經法院踐行調查、辯論程序，方得作為論以累犯及是否加重
    其刑之裁判基礎，係最高法院最近統一之見解，此觀最高法
    院111年度台上字第4147號判決意旨自明。
　⒉被告葉仁哲有多次犯罪經判決確定並執行完畢之前案紀錄，
    其此前最近一次經徒刑執行完畢，係因犯竊盜罪兩件，分別
    經臺灣臺南地方法院107年度簡字第3981號、臺灣新北地方
    法院108年度簡字第3889號，各判處有期徒刑3月確定後，經
    臺灣新北地方法院108年度聲字第5028號裁定應執行有期徒
    刑5月。於108年6月18日入監執行，嗣於109年3月2日以易科
    罰金執行完畢，有刑案資料查註紀錄表（偵卷第13頁至第45
    頁）、臺灣高等法院被告前案紀錄表附卷可參。茲檢察官於
    起訴書證據並所犯法條欄載述：被告前曾受有期徒刑之執行
    完畢，此有本署刑案資料查註紀錄表1份在卷可查，上訴人
    前因贓物案件經判處有期徒刑易科罰金執行完畢後，其於5
    年內故意再犯本案有期徒刑以上之罪，為累犯，請依刑法第
    47條第1項規定加重其刑之旨；據此並於原審審理期日陳述
    ，起訴要旨詳如起訴書所載等語，顯已就被告本件所為應構
    成累犯之事實有所主張。而原審經提示被告前案紀錄表並告
    以要旨結果，亦據被告表明：沒有意見（原審卷第203頁）
    ，未就此一公務員職務上製作之紀錄文書之證據能力及證明
    力作何爭執。則被告受前開徒刑之執行完畢，5年以內因故
    意而再犯本件有期徒刑以上之罪，依其情節並對照此前經徒
    刑執行完畢之前案案情及內涵，其主觀上之特別惡性及對刑
    罰反應力薄弱堪予認定，亦無因加重將致使其所受刑罰超過
    應負擔罪責而違反司法院釋字第775號解釋意旨之情事，應
    依累犯之規定，加重其刑。
三、上訴論斷
　㈠原審法院以被告犯行明確而予論罪科刑，固非無據。惟前揭
    被告犯罪已經構成累犯之要件，並據檢察官主張暨舉證在卷
    ，復經原審法院於審判期日踐行科刑調查、辯論之程序，已
    如前述，並有原審審判筆錄附卷可憑。原審法院未依法對被
    告論以累犯，即有未合。檢察官以原審判決不當而提起上訴
    ，請求撤銷原判決，即有理由，應由本院將原判決撤銷，另
    為適法之判決。
　㈡爰以被告之責任為基礎，並審酌被告不思以己力循正途賺取
    所需。以徒手開啟被害人前揭車輛行竊之犯罪手段，漠視他
    人財產法益。無視法紀，於光天化日之下當街開啟他人車輛
    車門行竊之犯罪情狀，對於社會治安所生影響之程度。犯罪
    所得及造成被害人所生財產損害為800元。又被告除前開構
    成累犯之前案紀錄已經評價如上，不再重複評價者外，此前
    尚有多次因竊盜犯罪經法院判刑之紀錄，有其臺灣高等法院
    被告前案紀錄表存卷可佐，素行非佳。又衡以被告於原審審
    理時除否認犯罪以外，更於審理中誣指警員胡亂記載筆錄、
    設局誘騙被告云云（原審卷第203頁、第204頁），復未與被
    害人達成和解以彌補行為所生損害，犯後態度不佳。嗣其在
    本院審理時始坦認犯行等情。並考量被告於審理時自陳：受
    有國中畢業教育程度，無業，收入來自家人，有一名就讀大
    學三年級之子女，該名子女與前妻同住等語（原審卷第203
    頁）之智識程度、家庭經濟及生活狀況等一切情狀，量處如
    主文第二項所示之刑，並審酌其年齡、職業、收入、社會地
    位等節，諭知易科罰金之折算標準如所示，以資儆懲。
四、沒收部分
    犯罪所得，屬於犯罪行為人者，沒收之。於全部或一部不能
    沒收或不宜執行沒收時，追徵其價額，觀之刑法第38條之1
    第1項前段、第3項規定即明。經查，本案被告竊得之現金80
    0元未經扣案，且未據發還被害人，應依刑法第38條之1第1
    項前段、第3項規定宣告沒收之，於全部或一部不能沒收或
    不宜執行沒收時，追徵其價額。
據上論斷，應依刑事訴訟法第369條第1項前段、第364條、第299
條第1項前段，刑法第320條第1項、第47條第1項、第41條第1項
前段、第38條之1第1項前段、第3項，刑法施行法第1之1條第1項
，判決如主文。
本案經檢察官陳新君提起公訴，檢察官吳政洋提起上訴，檢察官
何景東到庭執行職務。
中　　華　　民　　國　　111 　年　　11　　月　　15　　日
                      刑事第八庭審判長法  官  陳中和
                                      法  官  林柏壽
                                      法  官  陳松檀
以上正本證明與原本無異。
不得上訴。
中　　華　　民　　國　　111 　年　　11　　月　　15　　日
                                      書記官  李佳旻

附錄本案論罪科刑法條：
中華民國刑法第320條
意圖為自己或第三人不法之所有，而竊取他人之動產者，為竊盜
罪，處5年以下有期徒刑、拘役或50萬元以下罰金。
意圖為自己或第三人不法之利益，而竊佔他人之不動產者，依前
項之規定處斷。
前二項之未遂犯罰之。